【裁判字號】    92,簡上,464
【裁判日期】    921124
【裁判案由】    違反動產擔保交易法
【裁判全文】
臺灣高雄地方法院刑事判決                        九十二年度簡上字第四六四號
    上  訴  人  己○○
    指定辯護人  本院公設辯護人丁○○
右列上訴人因違反動產擔保交易法案件，不服本院高雄簡易庭九十二年七月二十八日
九十二年度簡字第二七二二號簡易判決（聲請簡易判決處刑案號：臺灣高雄地方法院
檢察署九十二年度偵字第一０七七七號）提起上訴，本院管轄第二審之合議庭判決如
左：
    主  文
原判決撤銷。
己○○無罪。
    理  由
一、聲請簡易判決處刑意旨係以：己○○於民國八十九年八月十五日，以動產擔保交
    易附條件買賣之方式，向戊○○○股份有限公司（下稱匯豐公司）購買車牌號碼
    ＺＦ─０四００號自小貨車（下稱系爭小貨車），為動產擔保交易之債務人。約
    定總價金新台幣（下同）三十三萬三千元，分十八期給付，每二個月一期，每期
    付款一萬八千五百元，標的物存放地點為高雄市苓雅區○○○路二巷八號，在價
    金未付清之前，標的物所有權仍屬於出賣人所有，買受人僅得依約占有使用，不
    得任意遷移或為其他處分。詎其在取得標的物後，僅付款六期，自九十一年七月
    三十日即第十二期起，即拒不付款，意圖為自己不法之利益，將該標的物遷移逃
    匿不知去向，致出賣人追索無著受有損害。因認被告涉犯動產擔保交易法第三十
    八條罪嫌。
二、本件聲請人認上訴人即被告己○○涉有前開犯行，係以被告於九十一年八月二十
    五日入高雄看守所觀察、勒戒前即九十一年七月三十日（即第十二期）起就未繳
    交分期付款價金，有客戶分期款繳款紀錄查詢一紙在卷可佐，且其於九十二年五
    月十三日偵訊時亦自陳該車係放在住處附近之廟宇，亦足徵該自小貨車未依約停
    放於約定地點，此有訪視報告書附卷可稽，是被告自不能以事後已入高雄看守所
    執行觀察、勒戒為由，而卸免刑責，故被告所辯顯不足採，此外，復有附條件買
    賣契約書及本票附卷可稽，被告犯行足堪認定為其所憑之論據。
三、按犯罪事實應依證據認定之，無證據不得推定其犯罪事實；又不能證明被告犯罪
    者，應諭知無罪之判決。刑事訴訟法第一百五十四條及第三百零一條第一項前段
    分別定有明文。又按所謂認定犯罪事實之證據，係指足以認定被告確有犯罪行為
    之積極證據而言，該項證據自須適合於被告犯罪事實認定，始得採為斷罪資料；
    苟未能發現相當證據，或證據不足以證明，自不能以推測或擬制之方法，以為裁
    判基礎。最高法院著有二十九年度上字第三一０五號及四十年度台上字第八六號
    判例可資參照。
四、訊據上訴人即被告己○○堅決否認上開遷移動產擔保交易標的之事實，辯稱：我
    因施用毒品案件，在九十一年八月二十五日入臺灣高雄看守所附設勒戒所執行觀
    察、勒戒，系爭小貨車我並未遷移，沒有藏匿車子的行為，且所欠貸款已全部清
    償，沒有犯罪等語。經查：
  (一)證人即被告之母丙○○於本院審理時結證稱：「系爭小貨車有時放在家門口，但
    因巷道狹小，有時會阻礙交通，有時放在附近的廟前面，距離住處大約五、六間
    房子遠而已，被告在入所觀察、勒戒前，是將系爭小貨車停在廟前，被告去接受
    觀察、勒戒後，那時因有廟會要演戲，廟方人員叫我們把車開走，我就叫我妹妹
    幫忙把車開走，後來被告戒治完畢回來，我怕他生氣，我才騙他說是他前妻開走
    ，我妹妹將系爭小貨車開去放置的工廠在鳳屏二路。」等語，顯見動產擔保標的
    之系爭小貨車係因被告之母託人遷移，並非被告所為，被告亦不知情。
  (二)被告係因施用毒品案件，於九十一年八月二十五日進入臺灣高雄看守所附設勒戒
    所接受觀察、勒戒，九十一年十月十八日轉至臺灣屏東戒治所接受強制戒治等情
    ，有被告在監在押資料一件附卷可查，參照前開證人丙○○證詞，系爭小貨車遷
    移當時，被告人已在公權力拘束中，並無遷移動產擔保標的物之可能。
  (三)依告訴人提出之訪視報告所示，僅記載：「車主母親稱車主現正在服刑中，也不
    知車輛下落。」等語，有訪視報告附卷可參（九十二年度發查字第四三九號偵查
    卷第三二頁），僅能證明當時告訴人匯豐公司所屬人員前往被告住處訪視時，未
    見系爭小貨車下落，不能遽而推論系爭小貨車係由被告所遷移。
  (四)參以被告當時已繳交貸款十一期，僅餘七期貸款尚未繳交，有告訴人提出之繳款
    紀錄查詢表一件附卷可參（九十二年度發查字第四三九號偵查卷第七頁），被告
    應無遷移或藏匿系爭小貨車之動機。
  (五)證人即告訴人匯豐公司承辦人員乙○○於本院審理時亦證稱：「我們公司已與被
    告達成和解，被告已就拍賣價金不足受償部分自行負擔，不再追究被告。」等語
    ，益見被告並無遷移系爭小貨車之行為。
五、此外，聲請人亦未提出其他證據證明被告確有遷移動產擔保標的物之行為，揆諸
    前揭法律規定及判例意旨，即屬不能證明被告犯罪，依法應諭知無罪之判決。原
    審遽予論罪科刑，容有未洽，被告以此指摘原判決不當，為有理由，自應撤銷原
    判決，並為被告無罪之諭知。
六、另按檢察官聲請以簡易判決處刑之案件，經法院認為有第四百五十一條之一第四
    項但書之情形者，應適用通常訴訟程序審判之。刑事訴訟法第四百五十二條定有
    明文。又按對於簡易判決之上訴，準用刑事訴訟法第三編第一章及第二章之規定
    ，管轄第二審之地方法院合議庭受理簡易判決上訴案件，應依通常程序審理。其
    認案件有刑事訴訟法第四百五十二條之情形者，應撤銷原判決，逕依通常程序為
    第一審判決。法院辦理刑事訴訟簡易程序案件應行注意事項第十四項亦定有明文
    。本件原審依承辦檢察官聲請簡易判決處刑，對被告以加重竊盜罪論罪科刑，經
    本院撤銷原判決，改判被告無罪，已詳如前述，足認檢察官聲請簡易判決處刑為
    不適當，而有刑事訴訟法第四百五十一條之一第四項但書第三款之情形，故依前
    揭規定，應由本院合議庭逕依通常程序審理後，自為第一審判決，檢察官如不服
    本判決，仍得於法定上訴期間內，向管轄之第二審法院提起上訴，附此敘明。
據上論斷，應依刑事訴訟法第四百五十二條、第四百五十五條之一第三項、第三百六
十九條第一項前段、第三百六十四條、第三百零一條第一項，判決如主文。
本案經檢察官甲○○到庭執行職務。
中      華      民      國    九十二    年     十一     月    二十四    日
                        臺灣高雄地方法院刑事第四庭
                            審判長  法  官  陳明富
                                    法  官  李代昌
                                    法  官  陳業鑫
右正本證明與原本無異。
如不服本判決，應於送達後十日內，向本院提出上訴狀。
                                    書記官  陳素徵
中      華      民      國    九十二    年     十一     月    二十七    日


司法院資訊處製作；財團法人民間司法改革基金會備份。
